【裁判字號】    98,事聲,77
【裁判日期】    981130
【裁判案由】    聲明異議
【裁判全文】
臺灣臺南地方法院民事裁定              98年度事聲字第77號
聲明異議人  建華資產企劃有限公司
                        之1
法定代理人  甲○○
                        之1
相  對  人  乙○○
上列當事人間因清償債務事件，聲明異議人不服本院司法事務官
98年10月16日98年度司促字第29593號裁定駁回聲明異議人支付
命令聲請之處分，聲明異議，本院裁定如下：
    主  文
異議駁回。
異議程序費用由異議人負擔。
    理  由
甲、程序部分：
    按當事人對於司法事務官處理事件所為之終局處分，得於處
    分送達後十日之不變期間內，以書狀向司法事務官提出異議
    。但支付命令之異議仍適用第518條及第519條之規定。司法
    事務官認前項異議有理由時，應另為適當之處分；認異議為
    無理由者，應送請法院裁定之。法院認第1項之異議為有理
    由時，應為適當之裁定；認異議為無理由者，應以裁定駁回
    之。前項裁定，應敘明理由，並送達於當事人，此民事訴訟
    法第240條之4定有明文。經查：本院98年度司促字第29593
    號之支付命令事件，係由本院司法事務官於民國98年10月16
    日所為之處分，並於98年10月23日送達聲明異議人（下稱異
    議人），此有該處分之裁定及送達證書在卷可按，異議人並
    於98年10月26日聲明異議，亦有異議人所提異議狀之收文章
    在卷可按，嗣經司法事務官認異議無理由而送請法院裁定，
    揆諸前開說明，程序上已符上述要件，應屬適法，此合先敘
    明。
乙、實體部分：
一、原裁定意旨略以：本件聲請經本院於98年9月18日通知限期
    命債權人於7日內補正裁判費新臺幣500元提出債務人乙
    ○○之最新現戶戶籍謄本正本（記事欄請勿省略）提出債
    權人代債務人聲請更生程序之訴狀影本及請求金額之計算依
    據與債務人繳付委任報酬之憑證到院。惟債權人於98年10月
    5日提出之陳報狀中，雖載明陳報匯票、訴狀影本、契約書
    影本、債務人最新戶籍謄本及繳款明細表，然債權人僅於陳
    報狀內提出匯票新臺幣500元，其餘相關證物並未隨狀陳報
    ，債權人迄今仍未補正，未盡釋明之責，應駁回其聲請等語
    。
二、異議意旨略以：本院司促字第29593號民事裁定文中亦有陳
    述已於陳報狀中有所見補正之事項，然貴院卻以「債務人迄
    今仍未補正」之事由駁回聲請，該裁定文前後文實為矛盾，
    無所適從，爰於法定期間內依法聲明異議等語。
三、經查：
  (一)按民事訴訟法第513條前段規定：支付命令之聲請，不合於
    第508條至第511條之規定，或依聲請之意旨認債權人之請求
    為無理由者，法院應以裁定駁回之；又同法第511條第2款、
    第3款規定，支付命令之聲請，應表明請求之標的及其數量
    、請求之原因事實。至民事訴訟法第512條固規定法院應不
    訊問債務人，就支付命令之聲請為裁定，蓋因關於給付代替
    物一定數量（例如一定之金額或有價證券之一定數目）為目
    的之請求事件，往往簡單易明，故應使得依督促程序主張此
    請求，以保全債權人之權利。惟上開規定並無免除異議人提
    出相當證據以釋明當事人主張為真實之義務。
  (二)本件異議人收到本院98年9月18日通知限期於7日內補正裁
    判費500元提出債務人乙○○之最新現戶戶籍謄本正本（
    記事欄請勿省略）提出債權人代債務人聲請更生程序之訴
    狀影本及請求金額之計算依據與債務人繳付委任報酬之憑證
    ，固於98年10月5日提出陳報狀，並於陳報狀中載明陳報「
    匯票、訴狀影本、契約書影本、債務人最新戶籍謄本及繳款
    明細表」等書證，然遍查該陳報狀，除500元匯票外，並無
    其餘相關證物，自難認異議人已盡補正釋明之責。
  (三)因此，本院司法事務官於98年10月16日以98年度司促字第29
    593號裁定駁回異議人支付命令之聲請，於法並無違誤，上
    開裁定亦未見有前後文矛盾之情形，異議人提出本件異議，
    為無理由，應予駁回。又異議人嗣後於備齊相關資料，合於
    民事訴訟法關於聲請核發支付命令規定之相關要件，仍可重
    新另行聲請法院依法核發支付命令，或改以提起訴訟之方式
    行使權利，亦無不可，附此敘明。
四、又民事訴訟法第513條既已明文規定「支付命令之聲請，不
    合於第508條至第511條之規定，或依聲請之意旨認債權人之
    請求為無理由者，法院應以裁定駁回之；就請求之一部不得
    發支付命令者，應僅就該部分之聲請駁回之。前項裁定，不
    得聲明不服」。本件異議人之異議既經依上開規定駁回，異
    議人自不得聲明不服，併此敘明。
五、依民事訴訟法第240條之4第3項、第95條、第78條，裁定如
    主文。
中    華    民    國    98    年    11    月    30    日
                  民事第一庭    法      官  林福來
以上正本證明與原本無異
本裁定不得聲明不服。
中    華    民    國    98    年    11    月    30    日
                                書  記  官  吳俊達


司法院資訊處製作；財團法人民間司法改革基金會備份。
